臺灣臺南地方法院民事判決
109年度簡上字第276號
上  訴  人  
即被上訴人   吳佳純  




被  上訴人
即  上訴人    程學奕


上列當事人間請求侵權行為損害賠償事件，上訴人對於本院臺南
簡易庭民國109年9月29日108年度南簡字第1457號第一審簡易判
決提起上訴，本院於110年8月18日言詞辯論終結，判決如下：
    主  文
原判決關於駁回上訴人程學奕後開第二項之訴及該部分訴訟費用
之裁判均廢棄。
被上訴人吳佳純應再給付上訴人程學奕新臺幣壹萬捌仟參佰元。
上訴人程學奕其餘上訴駁回。
上訴人吳佳純之上訴駁回。
廢棄部分第一、二審訴訟費用由被上訴人吳佳純負擔，而第二審
訴訟費用關於駁回上訴人程學奕部分，其訴訟費用由上訴人程學
奕負擔；上訴人吳佳純上訴部分之訴訟費用，由上訴人吳佳純負
擔。
    事實及理由
一、上訴人即原審原告程學奕於原審起訴主張及於本院補充陳述
    略以：
　㈠被上訴人吳佳純於民國108年3月22日17時許，駕駛車號000-0
    000號自小客車，沿臺南市安南區郡安路4段由東往西方向行
    駛，行至郡安路4段49號對面時，因疏未注意車前狀況，不
    慎偏離車道而撞擊上訴人程學奕停放在該處路旁未懸掛車牌
    （AQR-9032號）之自小客貨車（下稱系爭車輛），致系爭車
    輛受損（下稱系爭事故）。上訴人程學奕依侵權行為之法律
    關係，請求被上訴人吳佳純賠償系爭車輛之維修費用18萬元
    （包含零件11萬2,000元、工資6萬8,000元）、公司營業損
    失18萬元及精神慰撫金5萬元，共計41萬元。
　㈡原審判決認定被上訴人吳佳純僅須賠償零件4,025元、工資5
    萬3,000元，駁回上訴人程學奕其餘之請求，其對於原判決
    駁回營業損失、精神慰撫金部分，並無意見。惟原審就維修
    費用部分之認定，有下列違誤：
　⒈系爭車輛遭撞擊後，往前撞到樹叢，再撞到右方之電線桿，
    造成其後軸、後輪部分遭到撞擊，系爭車輛係後輪驅動，傳
    動軸連接到前方引擎，後軸遭到撞擊，其他部分自會受損，
    且導致4個輪胎毀損，3個鋼圈斷裂，原判決卻剔除該部分維
    修費用。
　⒉系爭車輛遭註銷車牌號碼，係因上訴人即原審原告程學奕未
    繳納罰鍰，與系爭事故無關。又系爭車輛之市價約有20萬元
    ，其毀損處均係系爭事故所造成，被上訴人吳佳純辯稱系爭
    車輛外觀破損老舊，並非事實。系爭車輛係上訴人程學奕之
    工作用車，其因被上訴人吳佳純不願意支付維修費用，而致
    系爭車輛目前仍放置在修車廠，迄今無法使用，影響其工作
    甚大，其願意將維修費用18萬元，減縮為17萬元，扣除原審
    判賠之5萬7,025元，請求被上訴人即原審被告吳佳純再給付
    11萬2,975元。
二、上訴人即原審被告吳佳純則以下列情詞資為抗辯：
  ㈠系爭車輛於107年4月間即被註銷車牌，被上訴人程學奕竟將
    系爭車輛違規停放在道路邊線内，臺南市車輛行車事故鑑定
    委員會、覆議委員會無視此違規事實，認定上訴人即原審被
    告吳佳純未注意車前狀況，被上訴人即原審原告程學奕無肇
    事因素，所憑論據為何？隻字未提，其鑑定意見與法理相悖
    ，有違經驗法則，實難讓人信服。
  ㈡上訴人吳佳純係因眩光才撞到系爭車輛，而致車尾及車頭部
    分受損，原判決認定應賠償工資5萬3,000元（即全車處理拆
    裝費用2萬5,000元、全車烤漆處理費用28,000元）。惟觀諸
    被上訴人程學奕提出之文聯汽車修配廠之估價單（下稱系爭
    估價單），僅記載「全車烤漆」，顯有浮報維修費用之情事
    。又系爭車輛僅前、後保險桿及左前、後葉子板被撞擊，系
    爭估價單竟就全車烤漆為報價，顯有虛偽灌水之實，價金明
    顯過高。再者，系爭車輛已不堪使用，猶如報廢車輛，殘值
    不到3萬元，系爭估價單之部分項目、金額並不實在。原判
    決未審酌被上訴人程學奕就系爭車輛維修工資部分，有不當
    得利、浮報之嫌，認定上訴人即原審被告吳佳純應給付5萬3
    ,000元，實有違誤。
三、原審判決：㈠被告吳佳純應給付上訴人即原告程學奕5萬7,02
    5元。㈡原告其餘之訴駁回。㈢本判決原告勝訴部分得假執行
    。兩造不服均提起上訴，上訴人吳佳純求為判決：㈠原判決
    關於命上訴人吳佳純給付超過4,025元部分，及該部分假執
    行之宣告均廢棄。㈡上開廢棄部分，被上訴人程學奕在第一
    審之訴駁回。被上訴人程學奕則聲明：上訴駁回。另上訴人
    程學奕求為判決：㈠原判決關於駁回上訴人程學奕後開第2項
    之訴部分廢棄。㈡被上訴人吳佳純應再給付上訴人程學奕11
    萬2,975元。
四、兩造不爭執事項：
  ㈠上訴人即原審被告吳佳純於108年3月22日17時許，駕駛車號0
    00-0000號自小客車，沿臺南市安南區郡安路4段由東往西方
    向行駛，行至郡安路4段49號對面時，因疏未注意車前狀況
    ，不慎偏離車道而撞擊上訴人即原審原告程學奕停放在該處
    路旁之系爭車輛，致系爭車輛受損。
  ㈡系爭事故經送臺南市車輛行車事故鑑定委員會鑑定、臺南市
    行車事故鑑定覆議委員會覆議之結果，均認上訴人即原審被
    告吳佳純駕駛自小客車，未注意車前狀況，偏離車道，為肇
    事原因，上訴人即原審原告程學奕無肇事因素（本院卷第18
    3-184、203-206頁）。
  ㈢系爭車輛係上訴人即原審原告程學奕之母程林秀菊所有，於9
    7年1月出廠，應於106年5月26日定期檢查，惟定檢逾期6個
    月以上，故由臺南市交通局於107年4月20日裁決註銷車牌號
    碼（原審卷第167頁、本院卷第89-95頁）。
  ㈣程林秀菊已將系爭車輛因系爭事故產生之損害賠償請求權讓
    與上訴人即原審原告程學奕（本院卷第105頁）。
五、兩造爭執事項： 
  ㈠上訴人即原審原告程學奕將已註銷車牌號碼之系爭車輛停放
    於路邊，是否就系爭事故負有過失之責？
  ㈡上訴人即原審原告程學奕提出之文聯汽車修配廠之估價單，
    其上記載收取全車烤漆處理及工資28,000元，有無理由？
  ㈢上開估價單上記載需更換之零件，是否均為系爭事故所造成
    而有更換之必要？   
六、本院得心證之理由： 
　㈠按因故意過失，不法侵害他人之權利者，負損害賠償責任；
    汽車、機車或其他非依軌道行駛之動力車輛，在使用中加損
    害於他人者，駕駛人應賠償因此所生之損害，民法第184條
    第1項前段、第191條之2前段分別定有明文。次按汽車行駛
    時，駕駛人應注意車前狀況，並隨時採取必要之安全措施；
    汽車在同向二車道以上之道路，除應依標誌或標線之指示行
    駛外，除準備停車或臨時停車外，不得駛出路面邊線或跨越
    兩條車道行駛，道路交通安全規則第94條第3項、第95條第1
    項第5款亦分別定有明文。
　㈡查上訴人即原審被告吳佳純於前揭時地駕駛自小客車，未注
    意車前狀況，而不慎偏離車道猛烈撞擊系爭車輛左後保險桿
    ，致系爭車輛往前撞擊樹叢及前方電桿乙情，有道路交通事
    故現場圖、調查表、現場照片、行車紀錄器光碟及翻拍照片
    在卷可參（原審卷第119-171頁）。是其駕駛行為顯已違反
    前開道路交通安全規則規定之注意義務，就系爭事故之發生
    ，顯有過失無訛。上訴人即原審原告程學奕固將系爭車輛停
    放在路旁，然該處並非設有禁止停車標誌、標線之處所，難
    認其有何過失可言，而臺南市車輛行車事故鑑定委員會及臺
    南市行車事故鑑定覆議委員會鑑定之結果，亦同此見解，有
    臺南市車輛事故鑑定委員會鑑定意見書、臺南市行車事故鑑
    定覆議委員會覆議意見書附卷可佐（原審卷第183-184、205
    -206頁），足認上訴人即原審被告吳佳純之過失駕車行為與
    系爭事故之發生間，具有相當因果關係，揆諸上揭規定，上
    訴人即原審原告程學奕自得依侵權行為之法律關係，請求上
    訴人即原審被告吳佳純就系爭車輛所受之損害，負損害賠償
    責任。
　㈢另按不法毀損他人之物者，被害人得請求賠償其物因毀損所
    減少之價額；負損害賠償責任者，除法律另有規定或契約另
    有訂定外，應回復他方損害發生前之原狀；該項情形，債權
    人得請求支付回復原狀所必要之費用，以代回復原狀，民法
    第196條、第213條第1、3項分別定有明文。而依民法第196
    條請求賠償物被毀損所減少之價額，得以修復費用為估定之
    標準，但以必要者為限，如修理材料以新品換舊品，應予折
    舊（最高法院77年度第9次民事庭會議決議可資參考）。原
    告固主張系爭車輛之必要修復費用為17萬元，並提出系爭估
    價單為憑（見原審卷第25頁）。惟查，上訴人即原審被告吳
    佳純於前揭時地駕駛自小客車，未注意車前狀況，而不慎偏
    離車道猛烈撞擊系爭車輛左後保險桿，致系爭車輛往前撞擊
    樹叢及前方電桿乙情，已如前述，觀諸現場照片，可知系爭
    車輛整個左側之損害，均係系爭事故所造成，是系爭車輛之
    底盤、傳動軸、煞車系統、前、後保險桿、左前大燈、左後
    尾燈、左前葉子板，當因該猛烈之撞擊而受有損害，且非全
    車拆裝無法清楚檢查，上訴人即原審被告吳佳純辯稱僅系爭
    車輛車頭及車尾部分受損，其餘部分非其撞擊所致，並不足
    採。故如附表一所示「本院之認定」欄所示之零件，應有更
    換之必要，其餘零件，則難認與系爭事故有涉，應予扣除。
    故系爭車輛因系爭事故受損，必要之修復零件費用總計為8
    萬5,950元，然此係以新零件更換被毀損之舊零件，自應將
    折舊予以扣除，始為合理。次查，關於如附表二所示編號1
    至3維修工資部分，均為恢復系爭車輛原狀而有拆裝、維修
    、鈑金及烤漆之必要，惟系爭車輛並未因系爭事故造成全車
    車體烤漆部分毀損，故烤漆部分應按系爭車輛因拆換零件而
    必須重新烤漆部分之比例即約4分之3計算工資即2萬1,000元
    （計算式：28,000×3/4＝21,000），方為合理，是工資費用
    合計應為6萬1,000元。
　㈣依行政院所頒布固定資產耐用年數表暨固定資產折舊率表，
    汽車之耐用年數為5年，依定率遞減法之折舊率係千分之369
    。查系爭車輛係97年1月出廠，故自出廠起至108年3月22日
    系爭事故發生時，約已使用11年又2個月，已超過前述耐用
    年數，但上訴人即原審原告程學奕主張系爭車輛為其工作用
    車，顯見系爭車輛於系爭事故發生時仍正常使用中，其零件
    應仍在固定資產耐用年限內，方可繼續使用，難認其零件已
    無殘餘價值，如超過耐用年限之部分仍依定率遞減法繼續予
    以折舊，則與固定資產耐用年限所設之規定不符。故參酌營
    利事業所得稅查核準則第95條第8款「營利事業折舊性固定
    資產，於耐用年限屆滿仍繼續使用者，其殘值得自行預估可
    使用年數並重新估計殘值後，按原提列方法計提折舊。」、
    所得稅法第51條第1項「固定資產之折舊方法，以採用平均
    法、定率遞減法、年數合計法、生產數量法、工作時間法或
    其他經主管機關核定之折舊方法為準」及所得稅法施行細則
    第48條第1款「固定資產之折舊方法採平均法者，以固定資
    產成本減除殘值後之餘額，按固定資產耐用年數表規定之耐
    用年數平均分攤，計算每期折舊額」之規定，本院認採用「
    平均法」計算其最後1年折舊後之殘值作為前開零件之殘餘
    價值【計算式：取得價格÷（耐用年限＋1）＝殘值】，應屬合
    理。是上開零件費用依前揭平均法計算其折舊後，零件之殘
    餘價值為1萬4,325元【計算式：85,950元（5+1）＝1萬4,32
    5元】，再加計工資費用6萬1,000元，故上訴人即原審原告
    程學奕得請求上訴人即原審被告吳佳純賠償之費用總計為7
    萬5,325元。
七、綜上所述，上訴人程學奕本於侵權行為之法律關係，請求被
    上訴人吳佳純給付7萬5,325元，為有理由，應予准許，逾此
    範圍則無理由，應予駁回。從而，原審僅判決被上訴人吳佳
    純應賠償5萬7,025元，逾1萬8,300元部分遽為上訴人程學奕
    敗訴之判決，認事用法尚有違誤，上訴人程學奕上訴意旨就
    此部分指摘原判決不當，求予廢棄改判，為有理由，故由本
    院予以廢棄，改判如主文第2項所示。至上訴人吳佳純上訴
    意旨指摘原審判決命其給付超過4,025元部分及該部分假執
    行之宣告，應予廢棄改判，為無理由，應予駁回。
八、兩造其餘主張、陳述及所提之證據暨攻擊防禦方法，經本院
    斟酌後，認為均不足以影響本判決之結果，無庸再逐一予以
    論列，併此敘明。
九、末按各當事人一部勝訴、一部敗訴者，其訴訟費用，由法院
    酌量情形，命兩造以比例分擔，民事訴訟法第78條定有明文
    。本院審酌前開判決結果，上訴人程學奕就其上訴廢棄改判
    之部分，第一、二審訴訟費用由被上訴人吳佳純負擔，第二
    審駁回上訴部分，由上訴人程學奕負擔；而上訴人吳佳純上
    訴部分均遭駁回，第二審訴訟費用應由其負擔，爰分別判決
    如主文第5項所示。
十、據上論結，本件上訴人程學奕上訴為一部有理由，一部無理
    由；上訴人吳佳純上訴為無理由，依民事訴訟法第436條之1
    第3項、第449條第1項、第450條、第79條，判決如主文。
中　　華　　民　　國　　110 　年　　9 　　月　　15　　日
                  民事第五庭　審判長法　官　劉秀君
                                    法  官  盧亨龍
                                    法  官  陳尹捷
以上正本證明與原本無異。
本判決不得上訴。
中　　華　　民　　國　　110 　年　　9 　　月　　15　　日
                                    書記官　曾美滋
附表一：零件費用（未扣除折舊）
編號 項　目 單　價 程學奕之請求  原審判決 本院之認定    數量 金　額    1  後軸差速器 40,000元 1 40,000元 Ｘ 40,000元 2 後軸連桿 3,200元 2 6,400元 Ｘ 6,400元 3 後軸牛腿 5,800元 2 11,600元 Ｘ 11,600元 4 煞車平衡器 3,800元 1 3,800元 Ｘ 3,800元 5 前擋風玻璃 5,000元 1 5,000元 Ｘ Ｘ 6 鋁圈 4,000元 1 4,000元 Ｘ Ｘ 7 輪胎 3,500元 2 7,000元 Ｘ Ｘ 8 前保險桿 4,700元 1 4,700元 4,700元 4,700元 9 後保險桿 4,700元 1 4,700元 4,700元 4,700元 10 前保桿內鐵 1,300元 1 1,300元 1,300元 1,300元 11 前保桿側扣 650元 2 1,300元 1,300元 1,300元 12 後保桿側扣 650元 2 1,300元 1,300元 1,300元 13 前大燈 2,890元 2 5,780元 2,890元 2,890元 14 後尾燈 1,360元 2 2,720元 1,360元 1,360元 15 右前葉子板 6,600元 1 6,600元 Ｘ Ｘ 16 左前葉子板 6,600元 1 6,600元 6,600元 6,600元 17 後蓋飾條 2,380元 1 2,380元 Ｘ Ｘ 合計     24,150元 85,950元 
　　　　　　　　　　　　　　　　　　　　　　　　　　
附表二：工資
編號 項   目 程學奕之請求 原審判決 本院之認定 1 ①後軸拆裝更換 ②後軸平衡校正 ③煞車處理 ④底盤維修  15,000元  Ｘ   15,000元 2 全車處理拆裝 （鈑金） 25,000元 25,000元 25,000元 3 全車烤漆處理 28,000元 28,000元 21,000元 合計   53,000元 61,000元